【裁判字號】    98,上易,882
【裁判日期】    980430
【裁判案由】    過失傷害
【裁判全文】
臺灣高等法院刑事判決                98年度上易字第882號
上  訴  人  臺灣宜蘭地方法院檢察署檢察官
被      告  乙○○
上列上訴人因過失傷害案件，不服臺灣宜蘭地方法院98年度易字
第40號，中華民國第一審判決（起訴案號：臺灣宜蘭地方法院檢
察署97年度偵續一字第4號），提起上訴，本院判決如下：
    主  文
上訴駁回。
    理  由
一、按不服地方法院之第一審判決而上訴者，應向管轄第二審之
    高等法院為之；上訴書狀應敘述具體理由；第二審法院認為
    上訴書狀未敘述理由或上訴有第362 條前段之情形者，應以
    判決駁回之，刑事訴訟法第361條第1、2項、第367條分別定
    有明文。而所謂具體理由，必係依據卷內既有訴訟資料或提
    出新事證，指摘或表明第一審判決有何採證認事、用法或量
    刑等足以影響判決本旨之不當或違法，而構成應予撤銷之具
    體事由，始克當之（例如：依憑證據法則具體指出所採證據
    何以不具證據能力，或依憑卷證資料，明確指出所為證據證
    明力之判斷如何違背經驗、論理法則）；倘僅泛言原判決認
    定事實錯誤、違背法令、量刑失之過重或輕縱，而未依上揭
    意旨指出具體事由，或形式上雖已指出具體事由，然該事由
    縱使屬實，亦不足以認為原判決有何不當或違法者（例如：
    對不具有調查必要性之證據，法院未依聲請調查亦未說明理
    由，或援用證據不當，但除去該證據仍應為同一事實之認定
    ），皆難謂係具體理由，俾與第二審上訴制度旨在請求第二
    審法院撤銷、變更第一審不當或違法之判決，以實現個案救
    濟之立法目的相契合，並節制濫行上訴（最高法院97年度台
    上字第892 號判決參照）。是倘上訴人之上訴書狀雖有敘述
    上訴理由，惟並未具體敘述第一審判決有上述違法、不當情
    形，或形式上雖已指出具體理由，然該事由縱使屬實，亦不
    足以認為原判決有何不當或違法者，即與未敘述具體理由無
    異，所為上訴，即非適法。
二、原判決認定，被告乙○○於民國94年8月間與蕭忠陽為夫妻
    關係，蕭忠陽並與甲○○育有3名子女。乙○○與甲○○、
    蕭忠陽3人同住在宜蘭縣頭城鎮○○路○段332巷21號，約定
    自民國94年8月12日起，至94年8月24日止，每日上午5時許
    至午間12時止，由乙○○照顧甲○○甫初生之嬰兒蕭宇軒（
    94 年7月23日生），其餘時間由甲○○自行照料。乙○○於
    受託照顧蕭宇軒之期間，原應注意新生兒之身體尚未發育完
    成，極為脆弱，應避免發生外力碰撞，且不應讓蕭宇軒處於
    易發生危險或傷害之環境，或由幼童代為照顧，且其並無不
    能注意之情事，竟疏於注意，於94年8月24日上午5時起至中
    午12時內之某時，將蕭宇軒置於其6歲幼子蕭文誠、4歲幼子
    蕭文和，及甲○○2歲幼子蕭宏哲一同玩耍遊戲之房間，而
    逕自在隔棟房屋浴室洗衣服，致蕭宇軒因不明原因頭部受外
    力撞擊。乙○○竟因與甲○○鬧彆扭，於知悉蕭宇軒頭部受
    傷後未告知甲○○前開情事。嗣於當日中午甲○○帶蕭宇軒
    剪髮時，發現蕭宇軒全身抽慉異狀，隨即當晚送往行政院衛
    生署宜蘭醫院（現改制為陽明大學附設醫院）醫治，並於翌
    日轉診至財團法人天主教靈醫會羅東聖母醫院，再於94年9
    月8日轉診馬偕紀念醫院，惟蕭宇軒仍受有左側額頂部有硬
    腦膜下出血、視網膜出血、局部腦水腫、腦部空洞化病變，
    導致重度腦性麻痺、重度肢障之重傷害等情，已詳敘其依憑
    之證據及認定之理由，而以被告所為犯刑法第284條第1項後
    段之過失致重傷罪。並審酌被告明知被害人甫滿月，需人隨
    時照顧，竟將被害人置於其他幼童遊玩區域之易發生危險之
    環境，其過失程度甚高；又被告過失導致被害人甫滿月即受
    重度腦性麻痺、重度肢障之重傷害，自小無法享受生活之幸
    福，亦造成被害人家屬心裡極大傷痛；兼衡被告與告訴人間
    ，係告訴人介入被告婚姻之關係；被告已離婚、育有2名幼
    子之家庭狀況；及被告犯罪後於偵審中均未坦承犯行，未見
    悔意，且未能賠償告訴人損害等一切情狀量處有期徒刑10月
    。復以被告犯罪時間在96年4月24日以前，符合中華民國96
    年罪犯減刑條例所定減刑條件。且前述刑法修正後，第41條
    第1項前段關於易科罰金之折算標準，經比較新舊法之結果
    ，以修正前之規定較有利於被告，應適用修正前之規定。所
    處有期徒刑10月，應減為有期徒刑5月，如易科罰金，以銀
    元300元即新臺幣900元折算1日。所為論斷，就形式上觀察
    ，核無違誤，量刑亦屬允當。
三、檢察官不服，於98年3月16日具狀提起第二審上訴，其上訴
    理由意旨略以：「被告過失程度甚高及被害人係甫出生之嬰
    兒，受此傷害後致終身殘障，法益侵害之情節嚴重，而被告
    於審判後僅遭輕判有期徒刑5月，竟對蘋果日報等媒體放話
    ，除對被害人造成二度傷害外，亦見被告毫無悔意，顯然量
    刑過輕。」等語，因之請求本檢察官上訴，經核尚非顯無理
    由。並援引刑事訴訟法第344條第2項、第361條，依法提起
    上訴等語。
四、惟按告訴人之告訴，目的在促使偵查權之發動，而案件之起
    訴或上訴，目的在案件之繫屬，亦即當事人與法院發生訴訟
    關係。因是訴訟程序中，其訴訟行為之評價原就不同，在偵
    查程序中，檢察官與告訴人純為單向關係，告訴人之作用在
    於提供檢察官犯罪之資料；而審判程序中，法院與當事人（
    檢察官、被告）係三方關係，作用在釐清訴訟當事人間有關
    訴訟資料之爭執，進而判斷罪責之有無，告訴人充其量僅是
    訴訟關係人，並不在三方互動關係中。從而，案件進入審理
    程序後，檢察官單純引述告訴人之觀點或論述，作為訴訟攻
    防，而非以當事人角色對證據價值為主觀之認知與判斷，如
    此易導致訴訟程序中訴訟主體定位不明，甚至影響被告防禦
    權之行使。本件檢察官上訴僅概括引述告訴人對原審判決之
    意見陳述為理由，而非以檢察官自身參與訴訟，對證據能力
    之取捨，證明力有無違背經驗、論理法則之判斷，據以檢驗
    原判決有無違背法令，或提出新事證，具體指摘原判決有何
    不當，殊難認其所載與刑事訴訟法第361條第2項「應敘述具
    體理由」之要件相契合。揆諸上開說明，自非屬得上訴第二
    審之具體理由，應認本件此部分上訴違背法律上程式，爰不
    經言詞辯論，逕予駁回其上訴。
五、據上論斷，應依刑事訴訟法第367條前段、372條，判決如主
    文。
中    華    民    國    98    年    4     月    30    日
                  刑事第二十二庭審判長法  官  何菁莪
                                      法  官  洪于智
                                      法  官  江振義
以上正本證明與原本無異。
不得上訴。
                                      書記官  陳韋杉
中    華    民    國    98    年    5     月    4     日


司法院資訊處製作；財團法人民間司法改革基金會備份。
